# 购买资产包视同企业分立会计处理

提问人：安安她爸 时间：2016-09-21 17:05:22
公司背景：A公司有甲乙两个股东，持股比例甲70%，乙30%，甲公司有全资子公司B 财务状况：A公司资产 1000 万，负债 500 万，所有者权益 500 万（实收资本 1000 万已认缴完毕，未分配利润-500万） B公司资产 1000 万，所有者权益 1000 万（实收资本1000 万已认缴完毕） 业务内容：拟用B公司购买A公资产包（资产，负债，部分员工），资产包账面价值资产 500 万，负债 200 万，公允价值资产 800 万，负债 200 万。 请问A、B公司会计处理是怎样的呢？
该贴已经同步到 安安她爸的微博

回答人：chenyiwei
在这个案例中，甲是A、B的大股东，如无其他需考虑的特殊因素则双方同受甲控制，B收购A的构成业务的资产包，在B应按同一控制下业务合并处理，取得资产包按其在A的原账面价值入账，该帐面净资产与所支付对价款之间的差额冲减资本公积，如资本公积不足冲减则依次冲减盈余公积和未分配利润。一般不涉及A或B的减资问题。

提问人：安安她爸 时间：2016-09-22 09:47:04
感谢陈版的回答！我看过一些您以前回答的关于企业分立的帖子，其中涉及的情况假设均为A继续存立，B为新设，注册资本未认缴。 A的账务处理 B的账务处理 借：负债 借：资产 实收资本 贷：负债 贷：资产 实收资本
我这个假设比较特殊，A两个股东甲乙，B一个股东甲。这种假设下的公司分立，A公司还是冲减实收资本吗？ 另，因为A、B是实际控制人为甲公司，A资产剥离给B，B对A没有任何补偿，但是这部分资产属于乙的那部分是应该有B补偿还是由甲补偿？ 我对这种情况下会计核算的具体科目用什么不是很清楚，您说的B冲减资本公积、盈余公积喝未分配利润，但是我上述条件B只有实收资本，这种情况我要把盈余公积冲为负数吗？

回答人：chenyiwei
你的这个案例是资产（构成业务）的转让，不是公司分立。B为新设企业，如没有足够的资本公积和盈余公积，则应直接将该差额冲减未分配利润。

提问人：安安她爸 时间：2016-09-23 13:54:17
我觉得资产转让与公司分立的标志性区别在于人员安排与业务主体（不知道这词汇是否准确）。 一、我的假设当中资产包包含员工二、假设中业务主体是股东，不应是A、B公司 如果这样是不是应该是属于公司分立呢？

回答人：chenyiwei
不是分立。分立是法律概念，只能是一个公司法人分成多个公司法人才能称为“分立”。

提问人：安安她爸 时间：2016-09-23 17:22:57
陈版，谢谢您的点评。您对分立这个法律概念的理解，我持保留意见，根据财税[2009]59号文件对分立的解释“是指一家企业（以下称为被分立企业）将部分或全部资产分离转让给现存或新设的企业（以下称为分立企业）”分立企业可以是现存企业，我的假设应该是符合的分立解释的。

回答人：chenyiwei
我这里的分立概念是从公司法角度说的，不是税务角度。

提问人：冷月如霜 1989 时间：2016-12-13 19:18:39
@chenyiwei 陈版主您好，就这个问题，想请教一下A公司的账务处理是怎样的，资产包转让时按照账面值减少资产负债的金额吗，那差额是确认营业外收入吗？非常谢谢。 借：负债 转让时收取的价款 贷：资产 营业外收入

回答人：chenyiwei
A公司按资产和负债处置进行会计处理。如果作价明显不公允的，要考虑其中是否涉及权益性交易因素。